【裁判字號】    90,再易,32
【裁判日期】    900817
【裁判案由】    拆屋還地
【裁判全文】
臺灣臺中地方法院民事判決  九十年度再易字第三二號
    再審原告    甲○○
    輔佐人      林世雄
    再審被告    乙○○
                丙○○
右當事人間拆屋還地事件，對於民國九十年三月三十日本院八十九年度簡上字第四九
八號確定判決提起再審之訴，本院判決如左：
    主      文
再審之訴駁回。
再審訴訟費用由再審原告負擔。
    事實及理由
壹、兩造之聲明：
  一、再審原告：(一)求為判決廢棄本院民國（下同）九十年三月三十日八十九年度簡
      上字第四九八號確定判決，及廢棄本院沙鹿簡易庭八十九年十月十二日八十九
      年度沙簡字第二四四號判決，改判駁回再審被告於再審前第一審之訴及假執行
      之聲請。(二)再審及再審前第一審第二審訴訟費用由再審被告負擔。
  二、再審被告：求為判決如主文所示。
貳、再審原告主張：再審被告早於七十二年八月一日申請就再審被告等共有之鹿寮段
    九九之五地號土地複丈，經七十二年八月五日清水地政事務所複丈並有複成果圖
    ，實地測量結果，再審被告等已知悉再審原告所有之台中縣沙鹿鎮○○里○○路
    三三六號房屋（下稱系爭房屋）有些越界，此事實再審被告並不即提出異議，經
    過十多年如今才提出拆屋還之地之要求，顯已違民法第七百九十六條之規定；另
    系爭房屋為五十六年所建，當時尚未有再審被告等之鹿寮段第九九之五地號之登
    記，貴院八十九年度沙簡字第二四四號判決書第三頁第一行：「：：：民法第七
    百六十九條定有明文，其文意明示不動產取得時效係以占有他人『未登記』之不
    動產為要件，顯然判決結果再審原告所不服，再審原告請求貴院改以民法第七百
    六十九條、第七百七十條之精神裁斷斟酌必可受較有利之裁判。為此依民事訴訟
    法第四百九十六條第一項第一款及第十三款之規定，提起本件之訴。
參、再審被告則以：本件地政事務所係以圖面分割，八十九年一月十八日對造聲請鑑
    定界址時才發現有越界之情形，七十二年八月五日未為鑑定等語，資為抗辯。
肆、法院之判斷：
  (一)民事訴訟法第四百九十六條第一項第一款所謂之「適用法規顯有錯誤」，係指確
    定判決就事實審法院所確定之事實而為法律上之判斷，有適用法規顯有錯誤之情
    形（最高法院七十一年台再字第三０號判例）。經查：民法第七百六十九條、第
    七百七十條所稱之「他人未登記之不動產」，係指自始未經地政機關就其所有權
    歸屬登記於土地登記簿者而言，鹿寮段第九九之五地號土地雖係七十一年四月十
    三日分割自同地段第九九之二地號而成之獨立宗地，但在第九九之五地號產生之
    前，現今之第九九之五地號土地即是第九九之二地號之一部分，而九九之二地號
    土地既已辦妥土地總登記，自非屬「未登記之不動產」。再者，再審前本院八十
    九年度沙簡字第二四四號判決認定之事實為沙鹿鎮○○段第九九之五地號已經不
    動產所有權登記，既與事實無違，據以適用第七百六十九條、第七百七十條之規
    定，認為就該土地尚無取得時效規定之適用，亦無適用法規顯有錯誤之違法，再
    審原告徒以第九九之五地號係分割新增之地號，於系爭房屋建築時尚不存在，而
    主張有取得時效規定之適用云云，指摘確定判決適用法規顯有錯誤，殊屬誤會。
  (二)當事人發見未經斟酌之證物或得使用該證物者，以如經斟酌可受較有利益之裁判
    者為限，始得據以提起再審之訴。本款所謂證物，專指物證而言，如以人證及物
    證合，亦為法所不許（參照二十三年上字第二九五一號判例），再審原告主張再
    審被告於七十二年八月五日即因鑑定界址而知系爭房屋越界之事實，為再審被告
    所否認，經核再審原告提出之證據為台中縣清水地政事務所複丈成果圖，其上僅
    有第九九─五地號之地形坵塊，並未測繪系爭建物，且複丈成果圖上說明記載「
    本筆土地未釘界」等語，無從自該複丈成果圖認定複丈之結果再審被告即知房屋
    越界之情事。再審原告據以主張依民事訴訟法第四百九十七條第一項第十三款之
    規定提起再審之訴，亦屬無據。
  (三)從而，再審原告提起本件之訴為無理由，應予駁回。
伍、據上論結，再審原告之訴為無理由，依民事訴訟法第七十八條，判決如主文。
中      華      民      國    九十    年      八      月    十七        日
                                    臺灣臺中地方法院民事第四庭
~B審判長法      官  王  銘
~B      法      官  陳毓秀
~B      法      官  陳文燦
右為正本係照原本作成
本件不得上訴
中      華      民      國    九十    年      八      月    十七        日
~B法院書記官


司法院資訊處製作；財團法人民間司法改革基金會備份。
